【裁判字號】    99,交聲,64
【裁判日期】    990331
【裁判案由】    違反道路交通管理處罰條例聲明異議
【裁判全文】
臺灣雲林地方法院交通事件裁定          99年度交聲字第64號
移送機關及
原處分機關  交通部公路總局臺北區監理站蘆洲監理站
異  議  人
即受處分人  甲○○
上列受處分人因違反道路交通管理處罰條例案件，對於交通部公
路總局臺北區監理所蘆洲監理站於99年03月03日所為之北監蘆字
第裁46-C00000000號裁決書（舉發違反道路交通管理事件通知單
案號：臺北縣政府警察局97年08月12日所為之北縣警交字第C000
00000號），聲明異議，本案裁定如下：
    主  文
原處分關於吊扣駕駛執照拾貳個月部分撤銷。
    理  由
一、原處分意旨略以：異議人即受處分人甲○○於民國97年08月
    12日凌晨03時50分許，駕駛車牌號碼QSW-667 號輕型機車，
    ，行經臺北縣三重市○○路○ 段100 號巷口處，為警攔檢盤
    查，測得其呼氣中酒精濃度達0.81MG/L，超過標準值0.25MG
    /L，因而製單舉發，嗣交通部公路總局臺北區監理所蘆洲監
    理站（下稱原處分機關）以其違規事實屬實，依道路交通管
    理處罰條例第35條第1 項第1 款、第24條第1 項第2 款規定
    ，裁處吊扣駕駛執照12個月，並施以道路交通安全講習。
二、聲明異議意旨略以：異議人係騎乘機車酒後駕駛，致職業大
    客車駕駛執照被吊扣，但因該駕照係本人賴以維生的證照，
    若被吊扣將影響經濟來源，造成家庭生活困苦，請准予不要
    吊扣職業大客車駕駛執照，給予本人自新的機會等語，爰依
    法聲明異議。
三、按汽車（含機器腳踏車）駕駛人，駕駛汽車（含機器腳踏車
    ）經測試檢定酒精濃度超過規定標準者，處新臺幣15,000元
    以上60,000以下罰鍰，並當場移置保管該汽車（含機器腳踏
    車），及吊扣其駕駛執照1 年；汽車（含機器腳踏車）駕駛
    人，因違反本條例及道路交通管理處罰條例之規定，受吊銷
    駕駛執照處分時，吊銷其持有各級車類之駕駛執照。道路交
    通管理處罰條例第3 條第8 款、第35條第1 項第1 款、第68
    條分別定有明文。而該條例94年12月14日修正、95年03月01
    日施行前之第68條原規定：「汽車駕駛人，因違反本條例及
    道路交通管理處罰條例之規定，受吊扣或吊銷駕駛執照處分
    時，【吊扣】或【吊銷】其持有各級車類之駕駛執照。」其
    修正理由略為：「因舊法將違規駕駛人所持有各級車類之駕
    駛執照一併吊扣或吊銷失之過酷，影響人民工作及生活甚鉅
    ，故將原條文中之『吊扣』等字刪除。」等語。是依新舊法
    內容及修正理由觀之，如於修正後汽車（含機器腳踏車）駕
    駛人有受吊扣駕駛執照之處分時，僅應吊扣其違規時所駕車
    類之駕駛執照，不得再吊扣其持有其他車類之駕駛執照，否
    則將造成同一違規或違法行為，因受處分人持有駕駛執照種
    類之不同，而異其處分之結果。況酒醉駕車行為係製造法所
    不容許之風險，以風險製造之立場觀之，並不因駕駛車輛種
    類之不同，而有所差別，但從風險實現之觀點而言，酒醉駕
    駛車類之不同，其對於交通安全衍生之實害結果也有所差異
    ，如駕駛人駕駛低一級之車類違反本條例之規定時，不論其
    所造成之實害結果，而一律吊扣駕駛人所持有之各類駕照，
    亦有違相同事件相同處理，不同事件不同處理之平等原則。
四、經查：
(一)、本案異議人僅就原處分機關所示吊扣駕照部分聲明異議，另
    就應參加道路交通安全講習部分，未提出異議，此觀前述異
    議理由自明。是本件異議人之異議範圍僅為原處分所示吊扣
    駕駛執照部分，對於原處分關於參加道路交通安全講習部分
    ，本院無庸審酌，合先敘明。
(二)、異議人所持有之普通重型機車駕駛執照前已因案吊銷，吊銷
    期間自93年09月09日起，迄96年09月09日期滿，有機車駕照
    基本資料1 紙在卷可查，異議人於吊銷期間期滿後，仍未再
    考領重型機車駕駛執照，惟其領有職業大客車駕駛執照，依
    道路交通安全規則第61條第1 項第2 款規定：「已領有大客
    車駕駛執照者，得駕駛大貨車、代用大客車、大客貨兩用車
    、曳引車、小型車、輕型機器腳踏車。 」異議人依該規定
    ，前述吊銷期滿後，仍得騎乘輕型機車，應屬無疑。原處分
    機關因異議人為上述違規行為，而依99年03月03日所為之北
    監蘆字第裁46-C00000000號裁決書，裁處異議人「吊扣駕駛
    執照12個月」，並未明定吊扣何類駕駛執照，原處分機關援
    用之交通部89年08月30日交路89字第008861號函及94年09月
    15日交路字第0940051433號函釋，亦未說明何以對於駕駛輕
    型機車者，得吊扣其職業大客車駕駛執照之理由。準此，有
    關吊扣、吊銷駕駛執照處分效力與執行方式，當仍應依據道
    路交通管理處罰條例第68條規定為準。異議人前揭違規行為
    係發生於97年08月12日，應依修正後之道路交通管理處罰條
    例第68條裁處，而修正後道路交通管理處罰條例第68條既將
    「吊扣」等字刪除，依上揭說明，駕駛人受吊扣駕駛執照處
    分時，不再吊扣其持有各級車類之駕駛執照，故原處分機關
    於作成吊扣駕駛執照處分時，自應以其違規時所駕駛車類之
    駕駛執照為限，始符合法律修正理由，並不能再擴大適用，
    吊扣其異議人所持有之各級車類駕駛執照，至於顯明。依此
    ，異議人於違規時係騎乘輕型機車，原處分機關依法僅能限
    制異議人駕駛輕型機車之權利，原處分機關未審酌及此，而
    逕吊扣其持有之職業大客車駕駛執照，此舉顯已逾越修正後
    道路交管理處罰條例第68條之規範意涵及範圍，並剝奪異議
    人駕駛其他種類車輛之權利，且對其工作權造成極大之損害
    ，原處分機關未審酌於此，逕為裁罰，於法有違，難為本院
    所採。
五、綜上，本件異議為有理由，原處分機關於「吊扣駕駛執照12
    個月」之裁罰，依其移送書所載，乃吊扣異議人之職業大客
    車駕駛執照，於法有違，自應由本院將原處分關於吊扣駕駛
    執照12個月部分撤銷，並應由原處分機關另行依法處理，以
    資適法。
六、依道路交通管理處罰條例第87條第2 項、道路交通案件處理
    辦法第20條前段，裁定如主文。
中    華    民    國    99    年    3     月    31    日
                    交通法庭    法  官  侯廷昌
以上正本證明與原本無異。
如不服本裁定，應於裁定送達後5 日內向本院提出抗告狀（須附
繕本）。
                                書記官  李達成
中    華    民    國    99    年    3     月    31    日

司法院資訊處製作；財團法人民間司法改革基金會備份。
